【裁判字號】    89,上訴,1747
【裁判日期】    891115
【裁判案由】    偽造文書
【裁判全文】
臺灣高等法院臺中分院刑事判決                  八十九年度上訴字第一七四七號
    上  訴  人
    即  被  告  乙○○
右上訴人因偽造文書案件，不服台灣台中地方法院八十九年度訴字第一六二○號中華
民國八十九年八月十八日第一審判決（起訴案號：台灣台中地方法院檢察署八十九年
度偵字第一○四○八號）提起上訴，本院判決如左：
    主  文
原判決撤銷。
乙○○意圖為自己不法之所有，而侵占業務上所持有之物，處有期徒刑陸月。
    事  實
一、乙○○曾於民國（下同）八十七年間因侵占案件，經台灣台中地方法院判處有期
    徒刑七月，嗣經上訴本院於八十七年九月十六日駁回上訴，並諭知緩刑三年確定
    ，現仍緩刑中。仍不知悔改，自八十八年十一月一日起受僱台北市○○○路○段
    五二號七樓財訊快報社股份有限公司（下稱財訊公司）之廣告業務部，擔任業務
    員，負責招攬廣告工作，為從事業務之人。於八十八年十一月三日，乙○○經財
    訊公司指派前至台中市○○街二二九號十一樓寓浩資訊科技股份有限公司（下稱
    寓浩公司）招攬廣告，並向寓浩公司收取用以支付廣告費用之八十八年十二月五
    日期，面額新台幣（下同）六萬元之支票一張，而因業務持有上述支票。詎乙○
    ○竟意圖為自己不法之所有，於八十八年十一月四日，持財訊公司交其使用之該
    公司廣告部收款專用章，蓋在上述支票背面，且簽上自己姓名背書，將上述支票
    侵占入己，並轉讓予不知情之友人林文賜清償其積欠之債務。嗣於八十八年十二
    月二日，乙○○遭財訊公司開除後，該公司清查帳目始查知上情。
二、案經財訊公司訴由台灣台北地方法院檢察署簽請台灣高等法院檢察署核移台灣台
    中地方法院檢察署檢察官偵查起訴。
    理  由
一、訊據上訴人即被告乙○○（下稱被告）對於使用寓浩公司交付之六萬元支票之事
    實供承不諱，惟否認有侵占犯行，辯稱：寓浩公司交付之支票款中，其中三萬元
    係支付財訊公司之欠款，其餘三萬元係支付委託伊代向其他單位刊登廣告之債務
    ，且六萬元票款均係伊可自行調度之金額云云。經查，寓浩公司於八十八年十一
    月份委請被告刊登財訊公司廣告，費用六萬元之事實，業據告訴代理人彭玉珍於
偵查及原審指述綦詳，並有支票、業務傳真資料、扣繳憑單、催告函、回執等影
    本附卷可稽，事證明確。觀之寓浩公司所開具之六萬元支票，其受款人欄已填載
    為財訊公司，顯然該六萬元均係支付予財訊公司無訛，被告竟持該支票轉讓予不
    知情之友人林文賜，清償其私人積欠之債務，其易持有為自己不法所有意圖，甚
    為明顯。綜上所述，本件事證明確，被告所否認與辯解無非卸責飾詞，核無可採
    ，其犯行洵堪認定。
二、核被告所為，係犯刑法第三百三十六條第二項之業務侵占罪。原審以被告罪證明
    確，依法論罪科刑，固非無見，惟查：被告持財訊公司廣告部收款專用章以行使
    支票，其將收款專用章蓋在支票背面為背書行為，乃財訊公司授權範圍內，不構
    成盜用印章及偽造私文書行為（理由詳如後述），原判決另論被告另犯刑法第二
    百十六條、第二百十條之行使偽造私文書罪，尚有未洽。被告上訴意旨否認有犯
    罪而指摘原判決不當，固無可取，惟原判決既有上述可議之處，自屬無可維持，
    應由本院撤銷改判。爰審酌被告曾因侵占案件，經判處有期徒刑七月，緩刑三年
    （見卷附台灣台中地方法院檢察署刑案資料查註紀錄表），現仍緩刑中，仍不知
    悔改及其犯罪動機、手段、所生危害、犯罪後已與告訴人財訊公司和解（和解書
    附在原審卷第十八頁）等一切情狀，處以如主文第二項所示之刑。
三、公訴意旨另以：被告於八十八年十一月四日，盜用財訊公司交其使用之該公司廣
    告部收款專用章，蓋在上述支票背面，且簽上自己姓名，偽造財訊公司名義之背
    書，並轉讓予不知情之不詳姓名者清償其積欠之債務，足以生損害於財訊公司，
    因認被告另涉犯刑法第二百十六條、第二百十條之行使偽造私文書罪嫌云云。惟
    訊之被告固坦承持財訊公司收款專用章在支背面為背書，惟堅決否認有偽造文書
    犯行，辯稱：財訊公司收款專用章係公司所交付，供其收取債款所用等語，經查
    告訴代理人彭玉珍於原審陳稱：收款專用章係每個業務員都有，是向客戶收款時
    蓋用的等語（見原審卷第十三頁），與被告所辯情節相符合，可見被告為財訊公
    司招攬業務所得款項，已得財訊公司之授權，可先持收款專用章收得金錢後，再
    全數繳回財訊公司，故被告持財訊公司收款專用章在上開支票背面為背書之行為
    ，乃在財訊公司授權範圍內為之。核被告此部分所為，尚與刑法第二百十六條、
    第二百十條之行使偽造文書罪之犯罪構成要件有間，此外，本院復查無其他積極
    確切證據足以證明被告有此部分犯行，是被告此部分犯行係屬不能證明，惟公訴
    人認為此部分與經起訴論罪部分有牽連犯裁判上一罪關係，爰不另為無罪判決之
    諭知。
據上論斷，應依刑事訴訟法第三百六十九條第一項前段、第三百六十四條、第二百九
十九條第一項前段，刑法第三百三十六條第二項，罰金罰鍰提高標準條例第一條前段
，判決如主文。
本案經檢察官甲○○到庭執行職務。
中      華      民      國    八十九     年      十一     月    十五    日
                                  台灣高等法院台中分院刑事第七庭
                                        審判長法  官  林  榮  龍
                                              法  官  黃  日  隆
                                              法  官  江  錫  麟
右正本證明與原本無異。
檢察官得上訴。
被告不得上訴。
如不服本判決應於收受送達後十日內向本院提出上訴書狀，其未述上訴之理由者並
得於提起上訴後十日內向本院補提理由書（均須按他造當事人之人數附繕本）。
                                              書記官  謝  雅  惠
中      華      民      國   八十九     年      十一     月     十六   日
附錄本案論罪科刑法條全文：
刑法第三百三十六條第二項
對於業務上所持之物，犯前條第一項之罪者，處六月以上五年以下有期徒刑，得併科
三千元以下罰金。                                                        Ｉ


司法院資訊處製作；財團法人民間司法改革基金會備份。
